臺灣臺北地方法院民事判決
111年度訴字第593號
原      告  格綸設計工程有限公司


法定代理人  虞國綸  
訴訟代理人  林冠佑律師
            李冠亨律師
被      告  吳之成  
訴訟代理人  雷皓明律師
複  代理人  林桑羽律師
上列當事人間請求損害賠償事件，本院於中華民國111年11月1日
言詞辯論終結，判決如下：
    主  文
原告之訴及假執行之聲請均駁回。
訴訟費用由原告負擔。
    事實及理由
壹、程序部分
　　按訴狀送達後，原告不得將原訴變更或追加他訴，但擴張或
    減縮應受判決事項之聲明者，不在此限，民事訴訟法第255
    條第1項第3款定有明文。查原告起訴時聲明：「㈠被告應給
    付原告新臺幣（下同）172萬1,152元，及自起訴狀繕本送達
    翌日起至清償日止，按週年利率5%計算之利息；㈡願供擔保
    請准宣告假執行」（見本院卷第9頁）。嗣於民國111年8月9
    日變更聲明（見本院卷第229頁），核原告所為訴之變更，
    係擴張應受判決事項之聲明，揆諸前揭規定，應予准許。
貳、實體部分
一、原告主張：兩造於107年9月間透過人力仲介網站取得聯繫，
    雙方協議成立委任契約，由原告將其對外工程案件中之估價
    、預算編列、安排工程進度及監工等工作交給被告完成，並
    約定就原告工程案件之部分收益作為被告之報酬。嗣雙方於
    108年6月間就原告所承攬之「台北美侖大飯店二樓多功能宴
    會廳裝修工程」（下稱美侖工程），便採取上開合作模式，
    約定由被告負責前揭工作並領取委任報酬。惟被告於安排工
    程進度時，竟未盡善良管理人之責任，忽略設備及施工、協
    力廠商發包及施作之能力，以致工程進度表設定錯誤，使美
    侖工程直至108年7月25日仍有石材、訂製燈、植生牆等多項
    工程尚未丈量、發包，木作工程、鐵工工程等多項施工進度
    亦嚴重落後，原告因而遭業主宜津企業股份有限公司臺北分
    公司（下稱宜津公司）索賠求償。另有關設計圖說之更動或
    修改，並非被告之權限，被告卻未經原告之同意，擅自修改
    大門外觀之造型牆面，使得大門外觀造型牆面與設計圖大相
    逕庭，造成宜津公司後續要求原告予以拆除並重新施作而有
    重大損失，爰依民法第544條之規定，提起本件訴訟等語。
    並聲明：㈠被告應給付原告172萬3,288元，及自民事準備二
    狀繕本送達翌日起至清償日止，按週年利率5%計算之利息；
    ㈡願供擔保請准宣告假執行。
二、被告則以：兩造於107年9月間約定就原告對外承攬工程，由
    原告就其中之估價、預算編列、安排工程進度及監工等工作
    發包予被告完成，被告之報酬須待上述工作全部完成後，經
    結算工程收益，原告始給付予被告，符合承攬契約「報酬後
    付原則」之特性，且兩造契約之標的重在「一定工作之完成
    」，並非重在「事務之處理」，足見兩造間顯係承攬關係，
    原告主張美崙工程原訂於108年8月16日完成撤場細節清潔，
    因可歸責於被告導致工程延宕，顯見原告於斯時即已發見瑕
    疵，其承攬之損害賠償請求權即已罹於時效。又兩造於108
    年7月底即終止美侖工程之承攬關係，被告僅參與到美侖工
    程之前置作業，原告接手後續工程導致遲延完工，自與被告
    無關，且被告將美崙工程之大門改為手動門，係依原告法定
    代理人虞國綸之指示，不可歸責於被告等語。並聲明：㈠原
    告之訴及其假執行之聲請均駁回；㈡如受不利判決，願供擔
    保請准宣告免為假執行。
三、兩造不爭執事項：（見本院卷第309頁）
　㈠兩造於107年9月間透過人力仲介網站取得聯繫，雙方約定被
    告負責原告對外承攬工程案件中之估價、預算編列、安排工
    程進度及監工等工作，並約定就原告工程案件之部分收益作
    為被告之報酬。
  ㈡原告於108年6月27日向宜津公司承攬美崙工程，被告即負責
    該工程之估價、預算編列、安排工程進度及監工等工作。
四、得心證之理由：
  ㈠關於兩造間契約性質：
　⒈按委任與承攬於契約履行之過程中，皆以提供勞務給付作為
    手段，在性質上同屬勞務契約。然受任人提供勞務旨在本於
    一定之目的，為委任人處理事務，其提供勞務，應依委任人
    之指示，其契約之標的重在「事務之處理」；至於承攬人提
    供勞務乃在為定作人完成一定之工作，其服勞務具有獨立性
    ，不受定作人之指揮監督，其契約之標的重在「一定工作之
    完成」。因此，民法各種之債乃將委任與承攬分別規定為兩
    種不同之有名契約（民法第490條第1項以下及第528條以下
    ）。苟當事人所訂立之契約，係由承攬之構成分子與委任之
    構成分子混合而成，並各具有一定之分量，且各該成分之特
    徵彼此不易截然分解及辨識，而當事人復未就法律之適用加
    以約定時，其既同時兼有「事務處理」與「工作完成」之特
    質，自不應再將之視為純粹之委任或承攬契約，而應歸入非
    典型契約中之混合契約（司法院院字第2287號解釋參照），
    成為一種法律所未規定之無名勞務契約，以利於法律之適用
    ，俾符合當事人之利益狀態及契約目的。復以委任契約為最
    典型及一般性之勞務契約，為便於釐定有名勞務契約以外之
    同質契約所應適用之規範，俾契約當事人間之權利義務關係
    有所依循，民法第529條乃規定：「關於勞務給付之契約，
    不屬於法律所定其他契約之種類者，適用關於委任之規定。
    」故有關由委任與承攬二種勞務契約之成分所組成之混合契
    約，而彼此間之成分特徵不易截然分解及辨識時，其整體之
    性質既屬於勞務契約之一種，自應依該條之規定，適用關於
    委任之規定，庶當事人間之權利義務關係得以確立（最高法
    院106年度台上字第1637號判決意旨參照）。
　⒉兩造就原告向宜津公司承攬之美崙工程，約定被告負責該工
    程之估價、預算編列、安排工程進度及監工等工作，並不包
    含設計圖之完成或實際施工等事務，此為兩造所是認，又證
    人即原告公司員工李壬傑於本院證稱：被告主要的工作是現
    場監工、發包工程、聯繫廠商，並沒有自行設計或施工，被
    告的職稱是設計師，設計師先找廠商看能不能做及報價，確
    認細節後會約廠商到公司，由設計師和虞國綸一起談，最後
    由總監認可等語（見本院卷第232、235頁），而設計圖均係
    由原告法定代理人虞國綸製作完成後，交由原告公司職稱「
    設計師」進行工程之估價、預算編列、安排工程進度及監工
    等工作等情，亦為兩造所不否認（見本院卷第346頁），可
    知被告於美崙工程之工作內容，著重於聯繫廠商、現場監工
    等事務之處理。惟被告為美崙工程之估價、預算編列、安排
    工程進度，亦有製作預定施工進度表（見本院卷第123頁）
    ，復依虞國綸與被告之對話中，被告表示「美崙從你7月底
    要拿回去自己處理開始，我就沒打算要分，只有前面的開會
    討論、成本分析標單製作及初期的現場，後來接手的阿嘎、
    壬傑、小朱，他們更辛苦」等語（見本院卷第333頁），可
    知被告有為美崙工程製作成本分析標單，堪認被告仍須完成
    實質規劃方案，並提出預定施工進度表、成本分析標單等一
    定工作結果，是被告就美崙工程之負責內容，同時兼有「事
    務處理」與「工作完成」之特質，然被告主要工作內容仍為
    聯繫廠商、現場監工等事務，著重於事務之處理，揆諸前揭
    說明，就系爭契約之履行即應全部適用關於委任之規定作為
    判斷兩造間權利義務關係之依據。
　⒊被告雖抗辯被告之報酬須待事務處理完畢後，始得就工程案
    件之部分收益依雙方所約定之利潤分成，依「承攬報酬後付
    原則」之特性，兩造間係屬承攬法律關係等語。然依被告於
    本院陳稱：伊和原告沒有簽契約，虞國綸當時提供兩種領薪
    方式給伊選擇，一種是領月薪，一種是以案計價，每個月給
    三萬元，最後結算再分潤，伊選擇以案計價等語（見本院卷
    第44頁），可知兩造間雖約定部分報酬係最後結算始分潤，
    然被告每月仍有領取一定數額之報酬，且原告當時亦有給予
    被告每月領取報酬之選擇，可見被告無須待一定工作完成，
    即可受領報酬，此與承攬契約報酬後付之特性不符。復依民
    法第548條第1項，受任人亦須於委任關係終止並向委任人明
    確報告後，始得請求給付報酬，是委任契約亦非必然先行給
    付報酬，自難以被告之部分報酬係於工程案件結束後請領，
    逕而推論兩造間為純粹之承攬關係。
　⒋準此，兩造間應全部適用關於委任之規定，自應適用民法125
    條本文規定之15年時效期間。是原告之損害賠償請求權，自
    其知悉損害即108年8月16日起算至其於110年12月21日提起
    本件訴訟（見起訴狀收狀戳章，本院卷第9頁），未逾15年
    時效期間，被告以民法第514條第1項規定抗辯原告之損害賠
    償請求權因1年不行使已罹逾時效等語，自難憑採。
  ㈡兩造於108年7月底即終止美崙工程之契約關係：
　⒈證人李壬傑於本院證稱：伊於108年7月入職原告公司，當時
    發配給被告擔任他的設計助理，108年7月30日以後就沒有看
    到被告進公司，被告離開後，虞國綸有派另一位設計師王宏
    家給伊等語（見本院卷第231至232頁），參以虞國綸與被告
    之對話中，被告表示「美崙從你7月底要拿回去自己處理開
    始…」等語（見本院卷第333頁），可認被告抗辯108年7月底
    係虞國綸主動要求被告退出美侖工程，並告知被告美侖工程
    由原告拿回去自行處理等語，尚非無據。
　⒉復觀諸原告公司就美崙工程之LINE群組對話，「Michael」即
    被告於108年7月2日邀請「格倫設計_李壬傑」即李壬傑加入
    群組，並於同年7月22至25日有多次建立相簿及新增照片等
    行為，後虞國綸於同年8月6日邀請「格倫設計_阿嘎」即王
    宏家加入群組，被告並未退出群組，然主要事務即轉由王宏
    家、李壬傑討論與回報進度、上傳拍攝照片，被告於同年8
    月12日、8月16日、24日有回覆訊息，嗣後即無傳訊，此有
    對話紀錄在卷可參（見本院卷第143至195頁）。倘如被告未
    經原告同意，逕自108年7月底開始未再前往美侖工程施工現
    場處理事務，原告理當不斷催促、警告被告或至少詢問原因
    ，然自上開群組對話紀錄可知，原告並無任何反應，亦未將
    被告退出群組，顯與原告所述被告逕自離開美崙工程之情形
    不符，足見原告確已於108年7月底要求被告退出美侖工程甚
    明。
　㈢原告所舉證據不足證明被告於美崙工程之進度安排、監督施
    工現場等事務有過失行為：
　⒈木作工程部分：
　⑴原告雖主張木作大門之設計圖為自動門，被告擅自變更木作
    大門之設計，錯誤指示廠商施作拉門，使原告嗣後需再委請
    廠商將大門拆除重新施作，導致木作工程嚴重延宕等語。然
    查，證人李壬傑於本院證稱：被告有拍攝管線的照片傳到群
    組，後來應該是虞國綸私下和被告通電話，有指示被告要將
    木作大門的水電管線撥開後裝上軌道，但這些是伊於108年8
    月8日回到美崙工程，虞國綸看到木作大門的狀況，現場告
    訴伊的內容等語（見本院卷第237至238頁），是證人李壬傑
    並未親見親聞虞國綸與被告間之談話，僅係透過虞國綸事後
    告知，則其證稱虞國綸有指示被告將管線撥開等語，尚難憑
    採。參以被告與虞國綸之對話，虞國綸於108年7月30日詢問
    「等一下去美崙嗎」、「要不要去看看那個門」、「討論」
    、「到了嗎？」等語（見本院卷第337頁），足見虞國綸曾
    與被告前往現場討論木作大門應如何施工，兩人討論後，被
    告傳訊「格倫_鐵工_陳尚宏」：「那個自動門如果以同樣分
    割方式及尺寸，改成兩片，一大一小的固定片及開門，價格
    有差嗎？」（見本院卷第339頁），可認被告抗辯因大門旁
    之木作造型牆面未預留自動門軌道，虞國綸遂指示將自動門
    改為手動門等語，應屬有據
　⑵又證人李壬傑證稱：黑色管線的中間裝設軌道，因為管線都
    是塑膠，加熱後往走廊的方向撥，就可以在靠近牆面的部分
    安裝自動軌道，這幾張都還沒有撥過等語（見本院卷第237
    頁），對照原告所提出之現場照片，可見天花板空間內至少
    有3條水管明顯可見，且大多係靠近木門側，而非靠近走廊
    側（見本院卷第273頁上圖、第275頁下圖，圖片上方為走廊
    側），是原告所述天花板空間存有可安裝自動門軌道之空間
    ，實則係將天花板內擋住自動門軌道管線加熱後，往走廊的
    方向撥開，在靠近牆面的部分安裝自動軌道，參以群組對話
    中，虞國綸於108年8月15日傳訊：「這管要移動」，「格倫
    設計_阿嘎」即王宏家隨即表示：「這些管子很長，要移的
    話，天花板要拆更大上去操作」等語，堪認將管子加熱移動
    ，係以非常態之工法進行施工，應由總監即虞國綸進行明確
    指示。而依被告所提其與虞國綸、「格倫_鐵工_陳尚宏」之
    對話，均可認虞國綸並未明確告知應以移動管線之方法進行
    施工，反而係詢問變更設計為手動門之價格，由此自難認被
    告並未告知廠商應將管線移動撥開，有何可歸責於被告之情
    事。
　⑶原告雖爭執被告與「格倫_鐵工_陳尚宏」對話訊息（見本院
    卷第339頁）之形式上真正，然上開對話雖非原告與被告之
    間對話，惟對話之日期為108年7月31日前、後，並有「昨晚
    和總監開會後，有些項目的做法要改變以及有新增項目」等
    語，顯與工程相關，原告亦未提出有何偽造、變造對話之情
    事，則其爭執形式上真正，尚難憑採。
　⑷原告復主張依據其與宜津公司間之工程合約書，變更設計需
    經宜津公司書面確認，虞國綸不可能以口頭指示之方式要求
    被告變更大門設計等語。然倘若虞國綸未事前指示將大門改
    為手動門，虞國綸即無須108年7月30日邀約被告討論大門施
    作方式，亦無須於108年8月15日在群組內指示變更設計增加
    將管線加熱後撥開之工法。原告並未提出足夠證據證明其有
    指示被告應將管線加熱後撥開，且應維持自動門之設計，由
    此尚難認定被告有何過失，則原告事後拆除重做而導致工程
    延宕，即不可歸責於被告。
　⒉石材工程部分：
　  原告主張石材工程原定應於108年8月13日前完工，卻因被告
    擅自變更木作大門設計，導致石材工程無法動工，直至108
    年8月31日才順利進場、108年9月9日才完成等語，固提出現
    場拍攝為憑（見本院卷第257至259頁）。然查，兩造於108
    年7月底終止契約，而被告已於108年7月26日通知石材廠商
    進行丈量（見本院卷第199頁），堪認被告對於108年7月底
    前之工作並無過失。至於被告於離開美崙工程後工程發生延
    宕之情事，為原告接手後應處理之事務，顯與被告無關。又
    木作大門工程拆除重做，非可歸責於被告，業如前述，故縱
    然石材工程因木作造型牆面拆除重做導致延宕，亦不可歸責
    於被告。
　⒊訂製燈作業部分：
　　原告主張訂製燈之外附帆布須待其他工作項目完成始可安裝
    ，而其他工作項目卻因被告之故發生延宕，導致訂製燈遲至
    108年8月30日始完成等語，固舉現場拍攝照片為憑（見本院
    卷第265至267頁）。然查，訂製燈廠商於108年7月18日向被
    告表示:「我們先幫你預定13或14施工，如果要延後要先跟
    我們提前說喔」，被告回覆：「應該會提前」等語（見本院
    卷第201頁），足見訂製燈作業已於108年7月18日以前發包
    製作，且預計於108年8月13日、14日以前安裝完工，並未逾
    預定完工日108年8月16日，堪認被告於108年7月底前與廠商
    間之聯繫並無過失。又木作大門工程拆除重做，非可歸責於
    被告，原告主張訂製燈工程係因被告擅自變更木作大門設計
    ，導致遲遲無法動工等語，即難憑採。
　⒋鐵件工程部分：
　  原告主張鐵作工程須配合木作工程進度，而木作工程因被告
    擅自變更大門設計，至108年8月28日始完成，導致鐵作工程
    遲至108年9月10日始進場施作，至108年11月18日始完成等
    語，固舉現場拍攝照片為憑（見本院卷第261至263頁）。然
    查，被告於108年7月底退出美崙工程之前，已推薦3間鐵工
    廠商並取得報價，此有被告所提其與鐵工廠商之對話紀錄以
    及報價單附卷可佐（見本院卷第205至209頁），復依證人李
    壬傑於本院證稱：確認要跟廠商發包是總監虞國綸的權限，
    設計師會先找廠商看能不能做以及詢問報價，確認細節後，
    會約廠商到公司，由設計師和總監一起談，最後由總監認可
    ，被告有約鐵工廠商許俊源與虞國綸進行洽談，但沒有談成
    ，其餘廠商伊不清楚等語（見本院卷第235、237頁），足見
    是否與施工廠商簽約，決定權仍在於原告，而被告已有聯繫
    多間廠商詢問報價，更有請廠商到原告公司進行討論，然原
    告並未決定發包，由此尚難認被告就此部分有何過失行為。
    又原告雖主張被告所提出之廠商品質不佳，過往在原告所另
    外承攬工程中更有施作錯誤之狀況，原告始拒絕被告所提出
    之廠商等語。然原告就此部分並未提出證據證明，且被告已
    提出3間鐵工廠商之報價，並有聯繫廠商與原告洽談，由此
    實難認被告有何過失可言。另木作大門工程拆除重做，非可
    歸責於被告，原告主張鐵工工程係因被告擅自變更木作大門
    設計，導致遲遲無法動工等語，亦無從憑採。
　⒌植生牆管線漏水部分：
　　原告主張植生牆工程未於預定之108年8月15日前完工，又因
    被告容任施工廠商以錯誤口徑管線安裝於原有之排水管線，
    導致排水問題，令原告後續須重新施作，遲至108年12月6日
    始完工等語，固舉現場拍攝照片為憑（見本院卷第269頁、
    第289至293頁）。然查，被告於108年7月23日即有聯繫施工
    廠商，請廠商安裝植生牆硬體，並於同年月29日完成硬體，
    此有被告所提其與廠商之對話紀錄在卷可佐（見本院卷第20
    3頁），復依證人李壬傑於本院證稱：伊去看的時候，現場
    有安裝植生牆底座，但是植物還沒有安裝，下面排水也沒有
    安裝，上面給水已經安裝，延宕的原因和木工比較沒有關係
    ；植生牆設計圖是由原告設計，只會標出水及排水，其餘現
    場安裝，管線尺寸不會標；植生牆的排水，被告問過現場管
    理的人員吳協理，能不能原有的排水接上我們植生牆的排水
    ，伊有問被告，被告有回答等語（見本院卷第234至236頁）
    ，可知原告所繪製之植生牆設計圖上並未標示管線尺寸，被
    告即無未監督施工廠商按圖施工之過失。原告雖主張被告負
    有請廠商測試管線施作尺寸、包覆、試水等義務，然測試管
    線施作尺寸為施工廠商之專業，應由施工廠商為之，而廠商
    於108年7月29日施作植生牆硬體，被告於108年7月30日即離
    開美崙工程，顯難於短短數日內請廠商完成給水之測試，是
    尚難認被告就此有可歸責之事由。
　⒍泥作工程部分
　　原告主張泥作工程原應於108年7月15日到場施作，同年月19
    日前完工，然因被告疏於管理監督，使泥作廠商遲至108年7
    月24日才進場施作等語，固舉現場拍攝照片為憑（見本院卷
    第255頁）。然依被告與泥作廠商之對話，被告於108年7月2
    4日詢問廠商「明天美崙可以去完成嗎？」廠商即回覆「應
    該可以」等語（見本院卷第341頁），足見泥作工程於108年
    7月24日進場施作，於108年7月25日即可完成，由此可知泥
    作工程於108年7月24日進場施作，兩日內即可完成，並不影
    響整體工期，則縱使泥作工程並未於108年7月15日到場施作
    ，亦難認有影響美崙工程整體進度，自無從認定與原告所述
    工程延宕之損害有因果關係。
　㈣從而，原告並未證明被告於美崙工程之進度安排、監督施工
    現場等事務有可歸責之過失行為，則原告主張其因而遭業主
    宜津公司索賠求償而有重大損失，係因被告之過失行為所導
    致等語，即無所據。
五、綜上所述，原告依民法第544條規定，請求被告給付原告172
    萬3,288元，及自民事準備二狀繕本送達翌日起至清償日止
    ，按週年利率5%計算之利息，為無理由，應予駁回。原告之
    請求既經駁回，其假執行之聲請即失所附麗，應併予駁回。
六、本件事證已臻明確，兩造其餘之攻擊或防禦方法及所提之證
    據，經本院斟酌後，認為均不足以影響本判決之結果，爰不
    逐一論列，附此敘明。
七、訴訟費用負擔之依據：民事訴訟法第78條。
中　　華　　民　　國　　111 　年　　11　　月　　22　　日
                  民事第七庭    法　官　許筑婷
以上正本係照原本作成。
如對本判決上訴，須於判決送達後20日內向本院提出上訴狀。如
委任律師提起上訴者，應一併繳納上訴審裁判費。
中　　華　　民　　國　　111 　年　　11　　月　　22  　日
                                書記官　林政彬